行  政  法  院  判  決                          八十八年度判字第三三四八號
    原      告  傑羅通訊股份有限公司
    代  表  人  甲○○
    被      告  財政部關稅總局
右當事人間因進口貨物核定稅則號別事件，原告不服行政院中華民國八十七年九月十
五日台八十七訴字第四五○○八號再訴願決定，提起行政訴訟，本院判決如左︰
    主  文
原告之訴駁回。
    事  實
緣原告委託洪美有限公司於民國八十五年六月十日向財政部台北關稅局申報自美國進
口衛星整合數位接收解碼器一批，報單號碼：ＣＡ＼八五＼一五六＼○三四一九號，
報列行為時海關進口稅則（以下簡稱稅則）第八五二五‧一○‧三○號，稅率百分之
三．七五，經該局改列行為時稅則八五二八．一○．九○號，稅率百分之十五課徵關
稅，並按貨物稅條例第十一條第一項第二款之規定，從價徵收百分之十三貨物稅，繳
稅放行。原告不服，向台北關稅局聲明異議，經該局加具意見報請關稅總局併案評定
異議駁回，發給關評台第八六○一八四號評定書，原告不服，乃循序提起行政訴訟，
茲摘兩造訴辯意旨於次：
原告起訴意旨及補充理由略謂：一、原告委託洪美有限公司於向財政部台北關稅局前
揭進口衛星整合數位接收解碼器（報單號碼：ＣＡ＼八五＼一五六＼○三四一九號）
。已於財政部訴願書及行政院再訴願書內說明本機器應歸之正確稅則號別為八五二五
．一○．三○，非原告原報列之八五四三‧八○‧九○，亦非台北關稅局所認定之八
五二八．一○．九○稅則。二、依國際商品統一分類制度（H.S.）解釋準則，準則一
之規定「．．．，其分類之核定，應依照各『節』所列之名稱及有關類或章註為之．
．．」。所謂『節』，即英文之「Heading 」，亦即四位碼。換句話說，『節』非常
重要，如同人的「姓」；『節』名歸錯了，如同人「姓」錯了。本機器之稅則歸類錯
誤正是如此。八五二五『節』之名稱為「無線電話、無線廣播或電之傳輸器具，不
論是否裝有接收或錄放音器具均在內；電攝影機」。下共含三大「六位碼」，即一
、八五二五．一○－傳輸器具；二、八五二五．二○－具有接收器具之傳輸器具；三
、八五二五．三○－電攝影機。很明顯的，本『節』所含括之貨品大致為傳輸器具
或具有接收能力之傳輸器具。反觀，八五二八『節』之名稱為「電接收機（包括影
像監器及影像投射機），不論是否裝有無線電廣播接收機或音影錄放器具者均在內
」。其下共含二大類，即一、八五二八．一○－彩色者；二、八五二八．二○－黑白
或其他單色者。很明顯的，本『節』所含括之貨品為電接收機，下分彩色及黑白二
類。綜上明顯『名稱』不同及讓我們簡單看一下本機之外觀如目錄，可知本機絕非八
五二五節之名稱－電接收機，換句話說，歸『節』四位碼，即歸錯了。此機器之稅
則歸類基本上即違反準則一之規定「．．．，其分類之核定，應依照『各節所列之名
稱』及有關類或章註為之．．．」，IRD （衛星整合數位接收解碼器）如何能符合八
五二八『節』之名稱「電接收機（包括影像．．．」呢﹖三、系爭貨物原告與被告
之看法一致，此機為複合機，唯原告認為此機之主要功能為解碼、解壓縮，非為單純
之衛星接收器或解碼器；財政部認為其主要功能為接收器。此部分即為爭執重點，如
能解決到底「主要功能為何」﹖即可解決此一爭議。（一）原告於八十四年十一月十
一日向台北關進口組申請檢送貨樣（Commercial Integrated Receiver/Decoder（ I
RD），至工業技術研究院電子工業研究所鑑定其主要功能之函，請查鑒。（二）於該
文說明書內，原告先說明該機之組成、功能，再於第四節內「由以上說明，本機是以
構成整機85%之Decoder及Main Board為主要組件，自以『數位解碼、解壓縮、類比解
碼為主要功能』，該『衛星接收部分，只是附屬組件，功能附屬組件，功能自屬次要
』」。（三）工業技術研究院電子工業研究所八十四年十一月二十一日（八四）工研
電微字第○六四六號函復鑑定其主要「１、DSR-1500是一部接收解碼機，主要功能是
在做訊傳輸的終端接收解調、解碼的工作．．．，２、此機的方塊圖可分為五大部
分，Decoder Board 及Main Board應占較大的比重，但很難十分明確的區分各塊的比
重，但基本上同意廠商所述，各功能重要性的次序」。（四）比較去文說明及回文即
可清楚明白電子工業研究所同意：『數位解碼、解壓縮、類比解碼為主要功能』，該
『衛星接收部分，．．．功能自屬次要』。（五）又以（八四）工研電微字第○六九
六號函稱「．．．依國際商品統一分類制度註解，IRD 可歸於八五二八章節之產品」
。原告再次強調工業研究所評定「功能為何」是其專業，但「稅則分類」並非其專業
，更未見其所根據之解釋準則及分類概念為何﹖原告建議該所應先參與稅則分類之受
訓後，再依據其所受訓之準則來說明其分類之道理，而不是隨便一文即逕行談屬何分
類卻不談根據之準則為何。稅則分類為一嚴謹之專門知識，不是空口無憑，即可由不
相關單位判定的。（六）本機之主要功能到底是以接收為主要功能或數位解碼、解壓
縮為主要功能，這件事原告認為製造廠商最為清楚。附件四為本機器原廠之說明，如
認為原廠之說明不客觀，同樣機器（IRD ）製造廠商尚有不少，左列為其中之較大者
，其中不乏世界級大廠，建議是否可直接去函詢問其主要功能為何﹖此應較我們不斷
爭議誰的鑑定較為權威來的直接及正確，及據以判斷此機器之真正主要功能為何﹖四
、稅則分類應依關稅總局稅則處蔡進來副處長於八十七年二月二十七日假台北市進出
口同業公會舉辦之稅則分類之解釋準則研討會中之說明依此H.S.解釋準則分級法，觀
點說明如下．．．（一）IRD 主要功能為遠距離無線（如衛星或長途地面傳輸）訊號
所必需，故明顯為「傳輸器具」範圍。（二）H.S.解釋準則一之規定，稅則第八五二
五節節名「傳輸器具」完全相符，故應歸類稅則第八五二五節。（三）如果尚有疑問
，則依H.S.解釋準則三（甲）或海關進口解釋準則三（甲）－稅則號別所列之具有特
殊性者較僅具一般性者為優先適用。因本IRD 尚有可接收無線壓縮、加碼、傳輸訊號
之接收器，故為「具有接收器具之傳輸器具」，完全符合稅則第八五二五‧二○稅則
號別之名稱。（四）依H.S.準則四或海關進口解釋準則四－貨品未能依前述準則列入
任何節者，應適用其性質最類似之貨品所屬之節。原告不斷說明其組成及功能，就「
電接收機」與「傳輸器具」兩節名應有性質比較後，應列入稅則第八五二五傳輸器
具之節名下。五、八五二五節之名稱為「無線電話、無線廣播或電視之傳輸器具，『
不論是否裝有接收』或錄放音器具均在內」，非常明顯的說明此節所指之電視傳輸器
具，『不論是否裝有接收』均在內。答辯書卻可將之曲解為「僅指電視訊號『發射機
』而言，並不包括『接收機』」，真是夫復何言！六、如果八五二五節之名稱說明不
清楚，讓我們看一下此節名稱之英文原文：「 Transmission apparatus for radio-
telephony，radio-telegraphy，radio-broadcastiong or television，whether or
not incorporating reception apparatus」，本標的物「IRD」，不折不扣、百分之
百的就是「radio-broadcasting or television ，incorporating reception appar
atus」，完全符合。七、讓我再次說明，國際商品統一分類制度（H.S.）解釋準則為
稅則歸屬之根本原則，其第一條：準則一之規定即是「．．．其分類之核定，應依照
各節所列之名稱及有關類或章註為之．．．」。答辯書不根據最根本之節名說明來辯
解，卻自我解釋一大堆，實在是本末倒置，末何答辯書不依告理由五所建議的依據（
H.S.）解釋準則分級法，正式將IRD 依據此法分類來辯解。八、答辯理由第四項亦旁
徵雜引如經濟部工業局、國防部中山科學研究院、行政院新聞局之意見，結論：「結
論已相當明確，IRD 以接收器為主要功能，並非數位解碼、解壓縮」，不是原告愛批
評，此結論若提到國際上去，會造成國際大笑話。為何不亦依原告行政訴訟書之理由
四所建議：「如認為原廠之說明不客觀，同樣機器（IRD ）製造廠商尚有不少，左列
為其中之較大者，其中不乏世界級大廠，建議是否可直接去函詢問其主要功能為何﹖
此應較我們不斷爭議誰的鑑定較為權威來的直接及正確」。原附件六附有公司名稱，
電話號碼，財政部應不難循此查明。九、綜上所論，「整合數位接收解碼、解壓縮器
」即「IRD 」為台灣亦或世界上尚屬高科技之產品，應歸屬於其所應依H.S.解釋準則
下之八五二五‧二○『節』，絕非與已屬成熟之電接收器（八五二八節）併同一類
，被告不審，遽予評定異議駁回，不無違誤等語。
被告答辯意旨略謂︰一、查系爭貨物經台北關稅局查核結果為「INTEGRATED RECEIVE
R/DECODER 」，簡稱IRD ，中譯為「整合數位接收解碼器」，即在接收器內鍵解碼器
，其功能更為先進複雜，除了接收衛星電視訊號外，亦可以光纖傳輸地面之資訊。其
功能如下：將接收之數位壓縮（ DIGITALCOMPRESSION ）混合訊號，如係已加碼（攪
頻）時，則先由內鍵解碼器解碼為非混合式數位訊號，再經解壓縮（ DSCOMPRESSION
）、解調變（DEMODULATION）轉為原來之數位訊號，包括影像（VIDEO ）、聲音（AU
DIO ）或資訊（DATA），再傳送到電螢幕。故「IRD 」就其功能言，係屬較精密之
衛星接收器。來貨顯屬「衛星接收器」類，衛星接收器既有專屬稅則為八五二八．一
○．九○號，自無原申報稅則八五四三．八○．九○號或重新主張之稅則第八五二五
．一○．三○號之適用。二、按H.S.（國際商品統一分類制度）稅則分類係將無線電
器具（以電磁波經由乙太傳輸包括聲音、影像、資訊信號之器具，分發射、接收兩部
分）歸入第八十五章第八五二五至八五二八節，即第八五二五節之「無線電傳輸器具
」、第八五二六節之「無線電航行輔助器具」、第八五二七節之「無線電話、無線電
報、無線電廣播接收機」及第八五二八節之「電視接收機」。第八五二五節依貨品功
能尚分為八五二五．一○目之「傳輸器具」及第八五二五．二○目之「具有接收器之
傳輸器具」；前者只具發射（TRANSMIT）功能，後者發射接收（RECEIVE ）兼具，兩
機一體，如無線電行動電話機等。至於「電視傳輸器具」係與「無線電廣播傳輸器具
」併歸入第八五二五．一○目「傳輸器具（TRANSMISSION APPARATUS）」，僅指電視
訊號發射機（ TRANSMITTER）而言，並不包含接收器（RECEIVER）H.S.註解英文版第
一四八八頁解釋為：「THIS GROUP INCLUDES：．．．(3)RELAY TELEVISION TRANSMI
TTERS 廣播電視發射機）．．．(4)TELEVISION TRANSMITTERS FOR INDUSTRIAL  USE
（工業用電視發射機）．．．」亦作如是解。是以接收器類屬無線電廣播接收器應歸
入第八五二七節，而電視訊號接收器則另歸入第八五二八節。系爭貨物IRD 為具解碼
功能之衛星接收器，其功能係接收衛星電視訊號處理還原為影像聲音訊號輸出至 A\V
電視機或影像監器（VIDEO MONITOR）；衛星接收器又名B.S調諧器，係影像調諧器
（VIDEO TUNER ）之一種，參據上開註解第一四九二頁有關八五二八節之詮釋：「TH
E HEADING INCLUDES：．．(3)VIDEO TUNER,INTENDED TO BE USED WITH ORINCORPOR
ATEDIN, E.G. VIDEO RECORDING OR REPRODUCINGAPPARATUS OR VIDEO MONITORS.．
．．」及歐體(EC)關於8528.10.91VIDEO TUNER之註解：「SOMETIMES,THE APPARATUS
AREALSO EQUIPPED WITH DECODING DEVICE．．．」IRD自應歸入本節方為妥適。次就
貨名（ DESCRIPTION OF GOODS）而言，系爭貨物上標示「MPEGSATELLITE  RECEIVER
」衛星接收器有專屬稅則為第八五二八．一○．九○號之「SATELLITE RECEIVER（B.
S.TUNER）」理應歸列該稅號。原告訴狀稱本機器稅則歸類錯誤、IRD（衛星整合數位
接收解碼器）如何能符合八五二八『節』之說辭顯係誤解。又第八五二八節係能接收
電視VIDEO訊號包括TELEVISION RECEIVER及VIDEOTUNER等之接收器具，查系爭貨物 I
RD已如前述為具解碼功能之衛星接收機，其主要功能為接收衛星視訊信號，當然為「
電視接收機」之一種，至於是否與一般家用電視機或監視器外表相同，或能否收看視
訊畫面，則非所問，顯然原告誤以為「電視接收機」僅包括「家用電視機」。另查「
國際商品統一分類制度註解）（一九九六年版）第五次增修訂，業將「衛星電視廣播
接收機」（Receivers of satellite television broadcasts）增列適用於稅則第八
五二八節下，台北關稅局將系爭貨品之稅號，列為第八五二八『節』並無錯誤。三、
查IRD 為一衛星接收器內鍵解碼器，接受衛星所傳送數位壓縮混合訊號，處理為原來
之數位訊號（影像、聲音、資訊）再傳送至A\V電視機或影像監視器，故就IRD功能而
言，係屬較精密之衛星接收器；又從貨上標示之貨品為" DIGICIPHER SATELLITE REC
EIVER " 衛星視訊接收為其主要功能，並非原告所稱其主要功能為解碼、解壓縮。蓋
產品若具接收訊號經處理後以A\V 訊號輸出，悉屬衛星接收器類，至有無附加解碼功
能，均在所不問。再由系爭貨上標示MPEG 2 DIGITAL SATELLITE RECEIVER 即可證明
來貨以「衛星接收」為主要功能，附帶有處理數位壓縮、解碼功能，此產品之原設計
目的為「衛星接收」兼防止「竊接」及利於訊號傳送，將訊號「壓縮」及「鎖碼」，
故本機除裝配有MAIN BOARD，TUNER，POWER SUPPLY外，尚需裝配有DECODER BOARD方
能組合成整組（COMPLETE SET）有解碼功能之衛星接收器。況稅則歸列係以終端產品
為依據，原告分主、副組件功能，洵無意義。四、另查訴狀理由四、（三）所述本案
類似品「IRD」DSR-1500 送工業技術研究院電子工業研究所鑑定其主要功能各節，查
該鑑定係由台北關稅局進口組檢送原告檢送之說明書、原廠操作手冊及貨樣函請工研
院電子工業研究所鑑定IRD 之功能，經該所八十四年十一月二十一日（八四）工研電
微字第○六四六號函復鑑定結果僅稱：「1.DSR-1500是一部接收解碼機，主要功能是
在做視訊傳輸的終端接收解調、解碼的工作，應是視訊終端設備的一種」，並非否定
其屬衛星接收器，更無所謂主、次功能之說法。「IRD 方塊圖分為五大部分，DECODB
OARD及MAIN BOARD應佔較大的比重，但很難十分明確的區分各塊的比重，但基本上同
意廠商所述，各功能重要性的次序」，此鑑定結果並未提及IRD 之主要功能究係RECE
IVER亦或DECODER ，台北關稅局為慎重計，復於同年十二月七日函請該所再確認其主
要功能，據該所同年十二月二十二日（八四）工研電微字第○六九六號函復稱「．．
．依國際商品統一分類制度註解，IRD 可歸於八五二八章節之產品」在。來貨無原
告主張應改列稅則第八五二五節下按稅則八五二五．一○．三○號之適用。至訴狀理
由四、(五)以（八四）工研電微字第○六九六號函釋：「．．．依國際商品統一分類制
度註解，IRD 可歸於八五二八章節之產品」再次強調工業研究所評定「功能為何」是
其專業，但「稅則分類」並非其專業，更未見其所根據之解釋準則及分類概念為何乙
節，查被告為慎重計，曾復函詢經濟部工業局、國防部中山科學研究院、行政院新聞
局之意見，行政院新聞局因非技術單位，僅函復以「就功能而言不宜單以解碼器或接
收器來認定」。國防部中山科學研究院堪稱與工業技術研究院並列國內兩大高科技研
究中心，其函略以「IRD 為以裝配解碼器之衛星接收器，．．．可歸於八五二八章節
之產品」，核與電研所之鑑定結果不謀而合。工業局雖非研究機構，卻係主管全國工
業之權責機關，對工業產品之認定自具專業素養，其函亦稱「來貨為一內含解碼功能
之數位衛星接收器．．．仍以接收器為主要功能。」綜合上述單位之鑑定結果及說明
，「IRD 」為具有解碼功能之衛星接收器，殆無疑義。故對於原告訴狀理由四(六)質疑
：「本機之主要功能到底是以接收為主要功能或數位解碼、解壓縮為主要功能，．．
．」結論已相當明確，IRD以接收器為主要功能，並非數位解碼、解壓縮。五、查IRD
係具備接收電視訊號加以解壓縮、解碼後再以A/V 訊號輸出之功能，自應歸屬稅則八
五二八節之「衛星電視接收器」，而非原告訴狀稱之「傳輸器具」。原告訴狀理由五
(二)另稱：「H.S.解釋準則一之規定，稅則第八五二五節節名『傳輸器具』完全相符，
故應歸類稅則第八五二五節」乙節，按H.S.（國際商品統一分類制度）稅則分類係將
無線電器具（以電磁波經由乙太傳輸包括聲音、影像、資訊信號之器具，分發射、接
收兩部分）歸入第八十五章第八五二五至八五二八節，即第八五二五節之「無線電傳
輸器具」、第八五二五節依貨品功能尚分為八五二五．一○目之「傳輸器具」及第八
五二五．二○目之「具有接收器之傳輸器具」；前者只具發射（TRANSMIT）功能，後
者發射接收（ RECEIVE）兼具，兩機一體，如無線電行動電話機等，所稱「電視傳輸
器具」係與「無線電廣播傳輸器具」併歸入第八五二五．一○目「傳輸器具（TRANSM
ISSION APPARATUS ）」係指電視訊號發射器（TRANSMITTER）而言，並不包括接收器
（RECEIVER），H.S.註解英文版第一四八八頁解釋為：「THIS GROUP INCLUDE：．．
．(3)RELAY TELEVISION TRANSMITTERS( 廣播電視發射機)．．．(4)TELEVISIONTRAN
SMITTERS FOR INDUSTRIAL  USE (工業用電視發射機）．．．」。原告訴狀所稱「稅
則第八五二五節名『傳輸器具』完全相符」，係屬誤解。又訴狀理由五(三)稱：「依H.
S.解釋準則三（甲）或海關進口解釋準則三（甲）－稅則號別所列之具有特殊性者較
僅具一般性者為優先適用。因本IRD 尚有可接數無線壓縮、加碼、傳輸訊號之接收器
，故明顯為『具有接收器具之傳輸器具』，完全符合稅則第八五二五．二○稅則號別
之名稱」乙節，查IRD 並無具備發射電磁波經由乙太傳輸功能，自無稅則第八五二五
．二○目之適用，訴狀所稱「明顯為一具有接受器具之傳輸器具」，完全符合稅則第
八五二五．二○稅則號別之名稱，更是明顯錯誤。至訴狀理由五(四)稱：「依H.S.準則
四或海關進口解釋準則四－貨品未能依前述準則列入任何節者，應適用其性質最類似
之貨品所屬之節」乙節，查IRD 若以節名（四位碼）為核定分類中心，依WCO編定之H
.S. 註解之準則一「其分類之核定，應依各節所列之名稱及有關類或章註為之」則應
列入第八五二八節而非八五二五節；若以稅號（十一）碼為核定分類，依中華民國海
關進口稅則解釋準則一「其分類之核定，應依照稅則號別所列之名稱及有關類或章註
為之」，來貨更應歸列八五二八節下稅則第八五二八．一○．九○．三○－○號之「
衛星電視接收器」方為合適，並無原告訴狀稱「依H.S.準則四或海關進口解釋準則四
．．．」之適用。六、綜上所述，原告所陳理由，均無可採，本案海關原核定之稅則
號別，仍請予以維持等語。
    理  由
按行為時稅則第八五二八．一○．九○號為「衛星電視接收器」，稅率百分之十五；
同稅則第八五二五．一○．三○號為「電視傳輸器具」，稅率百分之三．七五；同稅
則第八五四三．八○．九○號為礦用探查器、電動金屬探測器、臭氧產生器、電氣爆
炸設備（包括安全發爆器在內）、錄音用混波組、錄音用減音組、檢驗冶金用顯微鏡
或標本之電氣拋光設備、畜牧業用電氣放牧器、發電機用電氣同步器、電氣擋風刮刷
器、去霜器及霧器（機動車輛用者除外）以外之其他電機及器具，互惠稅率百分之七
．五。次按「電器類之課稅項目及稅率如左：一、．．．二、彩色電視機：從價徵收
百分之十三。」為貨物稅條例第十一條第一項第二款所明定。又「進口之『衛星接收
器』．．．係用以接收衛星所發射之電視訊號，功能與電視調諧器相類似，應依本部
七十三年八月七日台財稅字第五七二七五號函規定課徵貨物稅。．．．」「．．．電
視調諧器及彩色顯示機應課徵貨物稅．．．電視調諧器及彩色顯示機須合併使用，其
功能與一般彩電視機無異。」復經財政部七十八年一月十七日台財稅字第七八一一三
六七九四號及七十三年八月七日台財稅字第五七二七五號函釋示有案。本件被告原評
定以系爭來貨經台北關稅局查核為INTEGRATED RECEIVER＼ DECODER ，俗稱IRD ，中
譯為整合數位接收解碼器，其功能為將接收之數位壓縮混合訊號，如係已加碼（攪頻
）時，則先由內鍵解碼器解碼為非混合式數位訊號，再經由解壓縮、解調變為原來之
數位訊號，包括影像、聲音或資訊，再被傳送到電視螢幕，其功能更為先進複雜，除
可接收衛星電視訊號外，亦可以光纖傳輸地面之資訊，屬較精密之衛星接收器，台北
關稅局將之歸列行為時稅則第八五二八．一○．九○號，按稅率百分之十五課徵關稅
，並參據財政部七十三年八月七日台財稅字第五七二七五號函釋，依貨物稅條例第十
一條第一項第二款規定，從價徵收百分之十三貨物稅，並無不當。至主張來貨係以數
位解碼、解壓縮為主要功能，衛星接收為次要功能，應按其主要功能歸列稅則第八五
四三．八○．九○號，或依美國出口報單之分類歸列稅則第八五二五．一○．三○號
云云，以依前述IRD 原理可知，其設計目的為衛星接收，兼為防止竊接及利於訊號傳
送，將訊號壓縮及鎖碼，是衛星接收器必須有解壓縮及解碼之功能；再由本案貨物標
示貨名為 DIGICIPHER 1 SATELLITE RECEIVER，即可證明衛星接收為其主要功能，參
據國際商品統一分類制度註解中文版第一一九六頁對第八五五四三節之解釋：「係為
未歸入本章任何其他節者，與未能較明確歸入整本其他各章之節者」本案貨物IRD 既
具備接收衛星電視訊號並加以解壓縮及解碼後再以A/V 訊號輸出之功能，自應歸入稅
則第八五二八節之衛星接收器。而美國出口報單係發貨人向美國海關申報之稅號，係
僅供參考，不得主張據以分類，乃評定異議駁回。揆諸首揭規定及說明，洵非無據。
原告訴稱，系爭來貨為整合數位接收解碼器，為複合機，非為單純之衛星接收器或解
碼器，其主要功能為解碼、解壓縮，且經被告指定之鑑定權威機構－工業技術研究院
電子工業研究所鑑定其主要功能基本上同意原告所述，應將本機器（IRD） 歸入第八
五二五節之電視傳輸器具，歸列稅則第八五二五．一○．三○號等語。查系爭貨物依
原廠型錄所載名稱為DSR-2200 INTEGRATED RECEIVER DECODER，英文簡稱 IRD，貨上
標示貨名為 DIGICIPHER 1 SATELLITE RECEIVER，中文名稱為衛星數位整合接收解碼
器，據此，來貨係屬衛星接收器類；又從貨上標示之貨名，衛星視訊接收為其主要功
能，並非原告所稱其主要功能為解碼、解壓縮。又其所述對類似品IRD  DSR-1500 之
鑑定，該鑑定係由台北關稅局檢送原告之說明書、原廠操作手冊及貨樣函請工業技術
研究院電子工業研究所鑑定IRD 之功能，該所八十四年十一月二十一日（八四）工研
電微字第○六四六號函復鑑定結果，並未提及IRD之主要功能究係 RECEIVER抑或DECO
DER ，經台北關稅局再次函請確認，該所以（八四）工研電微字第○六九六號函復稱
依ＨＳ註解，IRD 可歸於八五二八章節之產品。被告為求慎重，復函詢經濟部工業局
告以來貨為一內含解碼器功能之數位式衛星接收器，仍以接收器為其主要功能。國防
部中山科學研究院亦認IRD 為以裝配解碼器之衛星接收器，可歸於八五二八章節之產
品。原告謂該電子工業研究所同意其所述，與實情不符。按稅則分類係將無線電器具
（以電磁波經由乙太傳輸聲音、影像、資訊信號之器具，分發射、接收兩部分）歸入
第八五二五節至第八五二八節，第八五二五節「無線電傳輸器具」依貨品功能尚分為
第八五二五．一○目之傳輸器具及第八五二五．二○目之具有接收器之傳輸器具，前
者僅具發射功能，後者兼具發射接收功能，如無線電行動電話機等，所稱電視傳輸器
具係與無線電廣播傳輸器具併歸入第八五二五．一○目，係指電視訊號發射機，並不
包括接收器，至接收器類屬無線電廣播接收器者，應歸入第八五二七節，而電視訊號
接收器則應歸入第八五二八節。系爭來貨為具解碼功能之衛星接收器，其功能係接收
衛星電視訊號處理還原為影像聲音訊號輸出至A/V 電視機或影像監視器，而衛星接收
器又名BS調諧器，係影像調諧器VIDEO TUNER 之一種，參據ＨＳ註解英文版第一四九
二頁對第八五二八節之解釋：「THE HEADING INCLUDES：．．(3)VIDEO TUNER, INTE
NDED TO BE USED WITH OR  INCORPORATEDIN,E.G.VIDEO RECORDING OR REPRODUCING
APPARATUS OR VIDEO MONITORS.．．．」及歐體關於稅則第八五二八．一○．九一號
VIDEO TUNER之註解：「SOMETIMES, THE APPARATUS AREALSO EQUIPPED WITH DECODI
NG DEVICE．．．」IRD自應歸入第八五二八節方為妥適。再就貨名而言，衛星接收器
既有專屬稅則為第八五二八．一○．九○號之SATELLITE RECEIER（BS TUNER ）」自
應歸屬該稅則。又來貨之主要功能為接收衛星視訊訊號，自屬電視接收機之一種，至
於是否與一般家用電視機或監視器外表相同，或能否收看視訊畫面，則非所問。本案
貨品參諸前揭鑑定機構鑑定結果，其主要功能為接收器之衛星接收解碼器，而依稅則
第十六類類註三之規定：「複合機係由兩具或兩具以上機器組合成另一具完整之其他
機器，使兼具兩種或兩種以上補助或交互功能者，按其主要功能之機器歸入應列之節
」，IRD 若以節名（四位碼）為核定分類中心，依ＷＣＯ編定之Ｈ．Ｓ註解準則一「
其分類之核定，應依照各節所列之名稱及有關類或章註為之」則應列入第八五二八節
而非八五二五節；若以稅號（十一碼）為核定分類，則依稅則解釋準則」、「其分類
之核定，應依照稅則號別所列之名稱及有關類或章註為之」來貨更應歸列為第八五二
八節下稅則第八五二八．一○．九○號之衛星電視接收器。原告謂應列入稅則第八五
二五號傳輸器具節云云，核係一己主觀之見，尚非可採。所請再向其他製造廠商函詢
，核非必要。則台北關稅局按稅率百分之十五課徵關稅，從價徵收百分之十三貨物稅
，均無違誤。一再訴願決定遞予維持，俱無不合。原告之訴為無理由，應予駁回。
據上論結，本件原告之訴為無理由，爰依行政訴訟法第二十六條後段，判決如主文。
中    華    民    國     八十八      年      八      月     二十七      日
                    行 政 法 院 第 五 庭
                                審 判 長 評  事      廖  政  雄
                                         評  事      林  家  惠
                                         評  事      趙  永  康
                                         評  事      沈  水  元
                                         評  事      姜  仁  脩
右  正  本  證  明  與  原  本  無  異
                                         法院書記官  陳  佩  玲
中    華    民    國     八十八      年      八      月     二十七      日
